【裁判字號】    92,交易,196
【裁判日期】    920723
【裁判案由】    過失傷害
【裁判全文】
臺灣高雄地方法院刑事判決                        九十二年度交易字第一九六號
    公  訴  人  臺灣高雄地方法院檢察署檢察官
    被      告  乙○○
右列被告因過失傷害案件，經檢察官提起公訴（九十二年度偵字第八四七七號），本
院判決如左：
    主  文
乙○○因過失傷害人，處拘役伍拾日，如易科罰金，以佰元折算壹日。
    事  實
一、乙○○考領有普通小型車駕駛執照，但自民國（下同）九十一年四月四日起至九
    十二年七月三日止，因酒後駕車觸犯公共危險罪嫌而辦理易處吊扣，竟於吊扣駕
    駛執照期間之九十一年十二月二十四日上午，駕駛車牌號碼ＺＤ─九０九五號自
    用小客車，沿高雄市○○區○○街一０六巷三弄十八號住處往高雄市○○街由北
    向南方向行駛，於當日上午七時三十分許，途經高雄市苓雅區○○○路與苓雅二
    路交岔路口時，理應注意車輛行駛時，駕駛人應注意車前狀況，並隨時採取必要
    之安全措施，及汽車行駛至交岔路口，轉彎車應讓直行車先行，以免發生碰撞之
    危險，而依當時客觀情形，天氣晴朗，日間有自然光線，柏油路面平直乾燥無缺
    陷，並無其他障礙物，且依其智識、能力亦無不能注意之情事，竟疏未注意及此
    ，冒然駕車通過上開交岔路口左轉彎，適有甲○○於同一時、地，騎乘車牌號碼
    ＯＬＦ─三一０號重型機車，沿高雄市苓雅區○○○路由南向北方向駛來，亦應
    注意行車速度，在設有快慢車道分隔線之慢車道上，時速不得超過四十公里，及
    車輛行駛時，駕駛人應注意車前狀況，並隨時採取必要之安全措施，而依當時情
    形，又無不能注意之情事，竟亦疏於注意，仍冒然以超過速限四十公里之時速六
    十至七十公里之速度急行通過上開交岔路口，甲○○見乙○○之自用小客車左轉
    時，避煞皆已不及，甲○○騎乘之機車前輪因而撞及乙○○之自用小客車右側車
    身，致甲○○人車倒地後，受有左股骨頸骨折、左膝挫傷併關節血腫、左膝十字
    韌損傷等傷害。而乙○○於肇事後，犯罪未被發覺前，留在現場而主動向到現場
    處理之員警坦承為肇事者並接受裁判。
二、案經甲○○訴由高雄市政府警察局苓雅分局報請台灣高雄地方法院檢察署檢察官
    偵查起訴。
    理  由
一、訊據被告乙○○對於右揭事實於警訊（見九十二年四月十一日警訊筆錄）、偵查
    （見偵查卷第五、六頁）及本院審理時（見本院九十二年五月二十九日審判筆錄
    ）坦白不諱，核與告訴人甲○○指訴之情節相符（見九十二年三月二十日警訊筆
    錄），並有高雄市○○○○○道路交通事故調查報告表一紙、交通事故談話紀錄
    表二紙及診斷證明書二紙附警卷可稽。按汽機車行駛時，駕駛人應注意車前狀況
    及兩車併行之間隔，並隨時採取必要之安全措施；汽車左轉彎時，轉彎車應讓直
    行車先行，道路交通安全規則第九十四條第三項、第一百零二條第一項第六款前
    段分別定有明文。被告考有自用小客車駕駛執照自應熟悉並注意上述交通安全規
    則，且依當時路況良好，天候晴朗，視線無礙，又非不能注意，竟疏未注意，冒
    然左轉，以致肇事，其有過失甚明，高雄市政府交通局車輛行車事故鑑定委員會
    九十年二月二十七日高市車鑑字第０九二００００九七九號鑑定意見書（見偵查
    卷第七、八頁）除疏漏被告應注意車前狀況外，亦大致同此認定。而告訴人亦因
    本次車禍，受有如事實欄所述之傷害，亦有診斷證明書二紙在警卷足憑，是被告
    之過失駕駛行為，核與告訴人之受傷間，具有相當因果關係，被告之過失傷害犯
    行堪以認定。又本件告訴人騎乘機車超速行駛及未注意車前狀況，違反前開道路
    交通安全規則第九十三條第一項第二款「行車速度，在設有快慢車道分隔線之慢
    車道上，時速不得超過四十公里」及前開道路交通安全規則第九十四條第三項之
    規定，亦有過失，上揭鑑定意見書除疏漏告訴人未注意車前狀況外，亦大致同此
    認定，其對於本件交通事故之發生，雖亦有過失，惟被告之過失責任，已據本院
    認定如前，則被告過失責任不能因告訴人亦有過失而解免；至前開鑑定意見書註
    明告訴人亦係無照駕駛，雖有違規，但與本件車禍之發生並無相當因果關係，告
    訴人並不因其無照駕駛而負有過失責任，併此說明。
二、核被告所為，係犯刑法第二百八十四條第一項前段之過失傷害罪。又按汽車駕駛
    執照為駕駛汽車之許可憑證，道路交通安全規則第五十條第一項前段定有明文，
    ，本件被告原考領有普通小型車駕駛執照，但自九十一年四月四日起至九十二年
    七月三日止，因酒後駕車觸犯公共危險罪嫌而辦理易處吊扣，有高雄市政府交通
    局九十二年六月二十三日高市交裁字第０九二００一二００八號函一紙在本院卷
    可稽，故被告係於駕駛執照吊扣期間駕車肇事，屬無駕駛執照駕車（參見附於本
    院卷之刑事法律問題研究第九輯第九十八則），因而致人受傷，依法應負刑事責
    任，應依道路交通管理處罰條例第八十六條第一項之規定，加重其刑。再被告於
    肇事後，犯罪未被發覺前，主動向到現場處理之員警坦承為肇事者並接受裁判之
    情，有被告之交通事故談話紀錄表一紙附警卷可稽，堪認其所為已符合自首之要
    件，應依刑法第六十二條前段規定減輕其刑，並依法先加後減。爰審酌被告於駕
    駛執照吊扣期間仍駕車行駛，以致肇事，惡性非輕，惟係一時疏於注意，並告訴
    人亦有過失，且犯罪後坦承肇事經過，態度尚佳，但造成告訴人之傷害非輕及因
    和解金額差距過大致尚未與告訴人達成和解等一切情狀，量處如主文所示之刑，
    並諭知易科罰金之折算標準。
據上論斷，應依刑事訴訟法第二百九十九條第一項前段，道路交通管理處罰條例第八
十六條第一項，刑法第二百八十四條第一項前段、第六十二條前段、第四十一條第一
項，罰金罰鍰提高標準條例第一條前段、第二條，判決如主文。
中      華      民      國    九十二    年      七      月    二十三    日
                                  臺灣高雄地方法院交通法庭
                            法  官  官 信 成
右正本證明與原本無異。
如不服本判決，應於判決送達後十日內，向本院提出上訴狀。
                                          書記官  林 明 忠
中    華    民    國      九十二      年      七      月      二十三    日
附錄法條：
刑法第二百八十四條第一項
因過失傷害人者，處六月以下有期徒刑、拘役或五百元以下罰金，致重傷者，處一年
以下有期徒刑、拘役或五百元以下罰金。


司法院資訊處製作；財團法人民間司法改革基金會備份。
